臺灣彰化地方法院民事判決
111年度建字第18號
原      告  陳富璋  
被      告  林忠志  
訴訟代理人  陳世煌律師
            洪婕慈律師
被      告  許世文  

上列當事人間請求給付工程款事件，本院於民國111年9月30日言
詞辯論終結，判決如下：
    主  文
被告許世文應給付原告新台幣壹佰零陸萬伍仟參佰參拾參元，及
自民國一百一十一年五月五日起至清償日止，按年息5%計算之利
息。
原告其餘之訴駁回。
訴訟費用新台幣壹萬壹仟伍佰玖拾參元由被告許世文負擔。
本判決第一項於原告以新臺幣參拾伍萬伍仟壹佰壹拾壹元供擔保
後，得假執行。
原告其餘假執行之聲請駁回。
　　事實及理由
一、本件被告許世文受合法通知，未於言詞辯論期日到場，核無
    民事訴訟法第386條各款所列情形，爰依原告聲請，由其一
    造辯論而為判決。
二、原告方面：
（一）聲明：求為判決：⑴被告等應連帶給付原告新台幣（下同
      ）1,065,333元，及自起訴狀繕本送達之翌日起至清償日
      止，按年息百分之五計算之利息；⑵訴訟費用由被告等連
      帶負擔；⑶願供擔保請求准予宣告假執行。
（二）緣原告於民國（下同）l10年7月間承攬被告等合夥經營「
      舞舞小吃店」（坐落彰化縣○○鄉○○路00號）之營業場所裝
      潢工程，原告就前揭工程全部均依約完成，原告除收受被
      告等定金10萬元外，被告尚欠原告工程款1,065,333元。 
      嗣經原告催討，被告等迄未給付。被告等欠原告工程款一
      覽表：（一）工資552,786元（二）管理、便當、五金132
      ,200元（三）建材335,847元（四）油漆工程144,500元，
      總計1,165,333元，扣除定金100,000元，被告等尚欠1,06
      5,333元
（三）被告林忠志訴訟代理人於111年6月10日上午9時50分言詞
      辯論庭否認「舞舞小吃部」工程款有關係。惟查：被告林
      忠志要求原告復工，原告有將估價單傳給被告林忠志，（
      見證物一）被告許世文與被告林忠志間LINE的對話證明兩
      人有合夥關係，（見證物二）原告請被告林忠志將復工款
      匯入胞妹陳美齡帳戶，（見證物三）被告林忠志依約將復
      工款匯入胞妹陳美齡帳戶，（見證物四）。由此證明「舞
      舞小吃部」係被告林忠志與被告許世文合夥經營。
（四）對證人莊志封證詞之意見：伊等停工之後林忠志有出來要
      求伊等復工，錢再找林忠志請款，證人所述無意見。約10
      萬元是林忠志付款的。
三、被告林忠志方面：
（一）原告主張與被告林忠志、許世文間就舞舞小吃店之裝潢工
      程成立有承攬關係，依據此一承攬關係請求被告等人給付
      工程款，惟被告林忠志「否認」與原告間存有承攬關係。
      本件被告林忠志實係將舞舞小吃店之裝潢工程交由被告許
      世文承攬，並業已將承攬報酬 260萬元全數給付被告許世
      文，被告林忠志與原告間並無任何承攬契約，且依上說明
      ，倘原告主張與被告林忠志間存有承攬關係，自應由原告
      就雙方間有成立承攬契約負舉證之責。
（二）按承攬契約之成立，以完成一定工作及報酬為其要素，是
      一定工作及報酬屬契約必要之點，茍無法證明契約雙方對
      此表示一致，自難率予認定存在承攬關係。則縱認被告林
      忠志與原告就本件原告起訴之系爭工程確有成立承攬關係
      ，且原告起訴狀所提出證物1至證物4亦為形式上為真正
      被告堅詞否認，惟其上並未載明承攬工作之內容為何，
      且均無被告林忠志簽認或同意之核章，自無從證明被告林
      忠志已就承攬工作及價格與原告達成合意。
（三）原告固於110年6月21日民事準備書狀提出估價單及原告與
      被告林忠志間LINE對話記錄，主張本件舞舞小吃部係被告
　　　林忠志與許世文合夥經營。然詳觀原告所提出之對話記録
　　　，並未提及被告林忠志與許世文間存有合夥關係之字眼，
　　　且被告林忠志更於與原告間LINE對話記錄中傳送其與被告
　　　許世文之對話記錄截圖，表示其已將舞舞小吃部工程款項
　　　 260萬元交付被告許世文，則本件被告林忠志主張其係將
　　　舞舞小吃店之裝潢工程交由被告許世文承攬，並業已將承
　　　攬報酬 260萬元全數給付被告許世文，故被告林忠志與原
　　　告間並無任何承攬契約，應為屬實。
（四）另原告雖提出被告林忠志先前給付工程款之匯款申請單，
      據此主張被告林忠志確有與其成立承攬關係，然原告於11
      0年6月21日民事準備書狀所提出之估價單、匯款申請單實
      與原告所起訴請求之標的不同，而為另一工程，此觀原告
      於該準備書狀所提出之估價單金額為 9萬餘元，原告更指
      定被告林忠志應匯款予「陳美齡」，而由被告林忠志匯款
      予「陳美齡」之金額與該估價單所載金額相符可知，蓋倘
      該二工程為同一工程，林忠志先前既已積欠原告1,065,33
      3元如此高額之工程款，原告何有可能於被告付清工程款
      前繼續施工，且倘為同一工程雙方應已就工程款給付之方
      式為約定，何有又再告知被告林忠志應將工程款匯入其指
      定之人帳戶之必要，且被告林忠志如已積欠1,065,333元
      之工程款未清，何以原告向被告林忠志請款僅為9萬餘元
      ，而非106萬餘元，甚於被告林忠志依其請款匯款至其指
      定之「陳美齡」帳戶後，亦無再提其餘未付款，此顯未合
      於常理。原告以未詳載日期之LINE對話記錄將二工程混為
      一談，並以被告林忠志另與其成立之承攬契約，要求被告
      林忠志給付本件系爭工程款，顯有未洽。
（五）經與原告等廠商確認，就許世文與其等間之承攬契約應給
      付報酬約莫172萬元（原告主張其工程款106萬5333元、鐵
      工部分工程款65萬6985元，合計172萬2318元），然本件
      被告林忠志先前實已給付 260萬元承攬報酬予被告許世文
      ，已超過原告等廠商所請款之金額，此有被告林忠志與許
      世文之LINE對話紀錄（詳111.6.21準備書狀證物2可稽）
      ，且被告林忠志與原告等廠商另成立承攬關係之報酬，被
      告林忠志亦已全數給付完畢。
（六）原告主張與被告林忠志、許世文間就舞舞小吃店之裝潢工
      程有成立承攬關係，依據此一承攬關係請求被告等人給付
      工程款，惟原告所言並非屬實，被告林忠志否認之。依證
      人莊志封之證詞：「（問：是否有參與110年7月間舞舞小
      吃店的裝潢工程？）我是在110年6月我就參與，因為要先
      拆除那些壞掉的鐵件，例如鐵窗、鐵門。（問：你是如何
      參與，與何人定約？）是許世文叫我去的。沒有簽約。」
      、（問：你是向何人請款？）跟許世文拿。（問：是否知
      道林忠志與許世文，還有舞舞小吃店是什麼關係？）許世
      文說林忠志是老闆、也是屋主，他會跟林忠志請款給我。
      」、「（問：工程的過程為何？）我是6月開始，後來錢
      都沒有收到，林忠志後來有拿一些錢出來，要求我復工，
      林忠志說之前的一些工程款有拿給許世文，他要求我先完
      成工程，讓小吃部可以順利開幕，事後把追加部分大約10
      萬元都有給我，但是之前的工程款他說有拿給許世文，但
      是沒有說拿多少給許世文，我之前的工程款是66萬元，到
      現在都沒有拿到。」、「（問：工程是何時停工？）做到
      約 9成才停工，大約是做到 110年12月，大約月中左右。
      」等語可知，被告林忠志僅為舞舞小吃店老闆，而於110
      年 6月間舞舞小吃店裝潢工程係被告許世文要求原告及證
      人莊志封等廠商施作，原告等人之承攬報酬亦係直接向被
      告許世文請領，於110年12月間因被告許世文未給付承攬
      報酬予廠商，原告等廠商便停工，嗣另與被告林忠志成立
      承攬契約，而就嗣後成立承攬契約部分，被告林忠志業已
      將承攬報酬全數給付完畢。則本件被告林忠志主張於110
      年6月至同年12月間其係將舞舞小吃店之裝潢工程交由被
      告許世文承攬，其與原告等廠商間並未成立承攬契約，應
      為屬實。㈢
（七）另原告固提出被告林忠志給付9萬餘元之匯款申請單，據
      此主張被告林忠志確有與其成立承攬關係，然依前揭說明
      可知，該工程款係原告 110年12月間停工後，被告林忠志
      另與原告所成立之承攬契約，與本件原告起訴之範圍並非
      相同。況衡諸常情，倘該二工程為同一工程，被告林忠志
      先前既已積欠原告 1,065,333元如此高額之工程款，原告
      何有可能於被告林忠志付清工程款前繼續施工，且倘為同
      一工程雙方應已就工程款給付之方式為約定，原告何需於
      111年1月間再傳指定之人帳戶存摺封面要求被告林忠志應
      將工程款匯入該帳戶之必要，更遑論被告林忠志如確有積
      欠原告1,065,333元之工程款未清，何以原告僅開立9萬餘
      元之估價單，並向被告林忠志請款僅為9萬餘元，而非106
      萬餘元，甚於被告林忠志依其請款匯款至其指定之帳戶後
      ，原告亦無再提其餘未付款，此顯未合於常理。由此亦可
      證，本件原告乃以未詳載日期之LINE對話記錄將二工程混
      為一談，並以被告林忠志另與其成立之承攬契約，要求被
      告林忠志給付本件系爭工程款，自非合理。
（八）本件被告林忠志否認原告提出證物之真正，則原告應先就
      其提出證物之形式上、實質上真正為舉證，始得作為本件
      法院判斷之依據：
　　⑴按私文書經本人或其代理人簽名、蓋章或按指印或有法院
      或公證人之認證者，推定為真正，民事訴訟法第358條第1
      項定有明文。次按文書之證據力，有形式上證據力與實質
      上證據力之分。前者係指真正之文書即文書係由名義人作
      成而言；後者則為文書所記載之內容，有證明應證事實之
      價值，足供法院作為判斷而言。必有形式上證據力之文書
      ，始有證據價值可言。文書之實質上證據力，固由法院根
      據經驗法則，依自由心證判斷之。但形式上之證據力，其
      為私文書者，則應依民事訴訟法第 357條規定決定之，即
      私文書之真正，如他造當事人有爭執者，應由舉證人證其
      真正（最高法院91年度台上字第1645號裁判意旨參照）。
      ㈡本件原告固提出工資、管理、便當、五金相關明細表詳
      111.3.14起訴狀證物1、證物2、建隆建材行收款對帳單
      同前證物3，及估價單同前證物4為憑，上開證物均為
      原告自行製作之私文書，其上除未載明究係何項工程之費
      用支出，亦未說明該等費用計算之依據，則被告林忠志
      否認證物1至證物4形式上、實質上之真正，依前揭判決
      要旨，原告自應就其提出之私文書為真正詳實舉證。
　　⑵況縱鈞院認上開證物為真正，然依前揭說明，本件110年6
      月至同年12月間舞舞小吃店裝潢工程，係由被告許世文發
      包予原告，與被告林忠志無涉，而詳觀原告所提出工資、
      管理、便當、五金相關明細表、建隆建材行收款對帳單及
      估價單之日期，均係110年9月至11月間之帳款，顯非被告
      林忠志所應負責者。又按承攬契約之成立，以完成一定工
      作及報酬為其要素，是一定工作及報酬屬契約必要之點，
      茍無法證明契約雙方對此表示一致，自難率予認定存在承
      攬關係，本件原告所提出之該等證物均未有被告林忠志簽
      認或同意之核章，實無從證明被告林忠志已就承攬工作及
      價格與原告達成合意，自難據此認定原告與被告林忠志間
      存有承攬關係。
（九）綜上，本件原告所舉事證，不足以證明雙方間存在其主張
      之承攬契約，則原告依承攬契約請求被告給付工程款1,06
      5,333元，自屬無據。
（十）並聲明：求為判決駁回原告之訴及其假執行之宣告，訴訟
      費用由原告負擔，願供擔保請求准予宣告免為假執行。
四、被告許世文未於言詞辯論期日到場，亦未提出書狀作何聲明
    或陳述。
五、得心證之理由：
（一）原告主張其承攬坐落彰化縣○○鄉○○路00號舞舞小吃店之營
      業場所裝潢工程之事實，被告林忠志對此亦無異議，被告
      許世文則經合法通知未到庭及具狀陳述，應認原告此部分
      主張為真實。惟原告主張舞舞小吃店係被告二人合夥，系
      爭工程業已完工，尚欠工程款1,065,333元，請求被告等
      連帶給付等語，為被告林忠志否認，並以上開言詞置辯。
（二）按當事人主張有利於己之事實者，就其事實有舉證之責任
      。民事訴訟法第277條前段定有明文。再按民事訴訟如係
      由原告主張權利者，應先由原告負舉證之責，若原告先不
      能舉證，以證實自己主張之事實為真實，則被告就其抗辯
      之事實即令不能舉證，或其所舉證據尚有疵累，亦應駁回
      原告之請求（最高法院100年度台上字第415號判決意旨參
      照）。復按數人負同一債務，明示對於債權人各負全部給
      付之責任者，為連帶債務。無前項之明示時，連帶債務之
      成立，以法律有規定者為限。另稱承攬者，謂當事人約定
      ，一方為他方完成一定之工作，他方俟工作完成，給付報
      酬之契約，民法第272條及第490條第1項亦有明文規定。
（三）經查：
　　⑴本件原告主張其向被告許世文承攬系爭舞舞小吃店之營業
      場所裝潢工程，尚欠工程款1,065,333元等情，業據其提
      出工程款明細及收款對帳單、估價單（均影本）等件為證
      ，被告許世文經合法通知未到庭陳述，亦未具狀答辯，依
      民事訴訟法第280條第1項、第3項前段規定，應視同自認
      ，原告此部分請求自應准許。　
　　⑵惟原告主張與被告林忠志間就舞舞小吃店之裝潢工程亦成
      立承攬關係，被告林忠志應與被告許世文就系爭工程款負
      連帶清償責任等詞，為被告林忠志否認，原告亦未提出契
      約書或其他書面證據以實，經訊問證人莊志封，其亦到庭
      證稱：「係許世文叫我去的。沒有簽約。...許世文說林
      忠志是老闆，也是屋主，他會跟林忠志請款給我」等語，
      足認原告等承攬之包商係與被告許世文成立承攬契約，與
      被告林忠志並無任何契約關係，尚難以被告林忠志為舞舞
      小吃店老闆及屋主，即認原告等包商與被告林忠志有承攬
      關係存在，原告據承攬契約請求被告；至原告又主張被告
      二人間為合夥關係云云，亦為被告林忠志否認，原告復未
      能提出證據證明，自難採信為真。既原告不能證明與被告
      林忠志間有承攬關係存在，或有何其他請求權之依據，其
      請求被告林忠志連帶給付系爭工程款，即於法無據，不應
      准許。
六、從而，原告據承攬契約之法律關係提起本訴，請求被告許世
    文給付1,065,333元，及自起訴狀繕本送達之翌日即111年5
    月5日起至清償日止，按年息百分之五計算之利息範圍內，
    即無不合，應予准許。逾此部分之請求則無理由，應予駁回
    。
七、本判決原告勝訴部分，經其陳明願供擔保聲請宣告假執行，
    核無不合，爰酌定相當擔保金額宣告之。原告其餘假執行之
    聲請則因敗訴而失所附麗，併予駁回。
八、結論：原告之訴為一部有理由，一部無理由，並依民事訴訟
    法第385條第1項前段、第79條、第390條第2項，判決如主文
    。
中　　華　　民　　國　　111 　年　　10　　月　　28　　日
　　                  民事第四庭法　官　謝仁棠
以上正本係照原本作成。
如對判決上訴，應於判決送達後20日內向本院提出上訴狀。如委
任律師提起上訴者，應一併繳納上訴審裁判費。
中　　華　　民　　國　　111 　年　　10　　月　　28　　日
                                書記官  陳文新